臺灣臺北地方法院交通事件裁定 　　　　94年度交聲字第598號
　　原處分機關　臺北市交通事件裁決所
　　異　議　人
　　即受處分人　甲○○
上列受處分人因違反道路交通管理處罰條例案件，對於臺北市交
通事件裁決所中華民國九十四年五月十七日所為之處分（原處分
案號案號：北市裁二字第裁二二－Ａ一Ａ二０七八九一號），聲
明異議，本院裁定如下：
    主  文
原處分撤銷。
甲○○不罰。
    理  由
一、按法院受理交通事件，準用刑事訴訟法之規定，道路交通管
    理處罰條例第八十九條前段定有明文，是於行為人違反道路
    交通管理處罰條例案件，若行為人對於該條例各該處罰條文
    之構成要件事實，雖於訴訟上或訴訟外作一對己不利之陳述
    ，惟依前揭道路交通管理處罰條例第八十九條前段規定準用
    刑事訴訟法第一百五十六條第一項「被告之自白，非出於強
    暴、脅迫、利誘、詐欺、違法羈押或其他不正之方法，且與
    事實相符者，得為證據。」及第二項「被告或共犯之自白，
    不得作為有罪判決之唯一證據，仍應調查其他必要之證據，
    以察其是否與事實相符。」規定，仍應於卷存證據資料內有
    其他客觀積極證據足以補強行為人所做該對己不利之陳述，
    法院方得憑行為人該對己不利之陳述及其他補強證據認定行
    為人確有違反道路交通管理處罰條例各該處罰條文規定之違
    規行為（按行為人該自己所作對己不利之陳述，於違反道路
    交通管理處罰條例案件，尚難認可以『自白』名之，蓋刑事
    訴訟法上之自白有其－『刑事被告承認自己之犯罪事實，並
    願負擔刑事責任』－之嚴格定義，故充其量於此類案件行為
    人所做對自己不利之陳述僅於訴訟之性質上類似於自白而已
    ，而非可以自白名之，惟既因其性質與自白相近，故仍須有
    其他客觀補強證據與該不利陳述相結合，方得由法院為之認
    定行為人有無其所做該不利陳述之違規行為，先予敘明）。
二、本件原處分機關認受處分人即異議人甲○○駕駛ＢＱＸ－七
    五０號普通重型機車，於民國九十四年二月二十八日下午十
    六時二十五分許，沿台北市○○○路○段內側車道由南向北
    行駛至台北市○○○路○段一三五號時，因煞車摔倒後撞及
    從該肇事地點由東往西穿越到對面之行人（即顏淳貞）而肇
    事，原處分機關以受處分人於警訊（即台北市警察局大同分
    局交通分隊作成之交通事故談話紀錄表）中自承以時速七十
    公里前進，係行駛無速限標誌或標線之道路，有超速行駛之
    事實，而以受處分人有違反上揭道路交通管理處罰條例第四
    十條第一項之行為，於九十四年三月三十日依該條規定裁處
    受處分人罰鍰新台幣一千二百元之處分。嗣受處分人不服處
    分，於舉發通知單上所載之應到案日期前到案向台北市交通
    事件裁決所提出申訴，經台北市交通事件裁決所請原舉發單
    位調查結果，仍認受處分人有前開違規行為，台北市交通事
    件裁決所乃依前揭道路交通管理處罰條例第四十條第一項之
    規定，於九十四年五月十七日裁處受處分人罰鍰新臺幣一千
    二百元，並依同條例第六十三條第一項第一款記違規點數一
    點。
三、訊據甲○○固不否認其有於前述時間將前開車號機車行駛於
    前述地點肇事之事實，惟矢口否認有超速行駛之情事，辯稱
    ：我不認為我有超速，當時因為我很緊張，且擔心傷患的傷
    勢，事後我用摩擦係數對照表去算，我認為我當時我沒有超
    速云云。經查：本件原處分機關認受處分人在前述肇事地點
    之違規事實，其所依憑之證據及理由無非係以受處分人於肇
    事後接受員警偵訊時，自承其肇事當時之行車速度七十公里
    為據，並有經受處分人按捺指印之談話紀錄表一紙在卷足憑
    ，惟受處分人於訴訟外自承其肇事當時之行車速度為七十公
    里，於訴訟上仍必須有其他客觀補強證據與該其自己所做之
    不利陳述相結合，方得認定受處分人該不利於己之陳述為屬
    真實，經查本件道路交通事故調查報告表所載事故現場圖，
    並未有受處分人所駕駛機車於肇事當時關於煞車痕之丈量，
    以資判斷受處分人行駛之車速是否逾限，此有交通事故初步
    分析研判表與道路交通事故現場圖可稽，再查依上揭交通事
    故初步分析研判表與道路交通事故現場圖所記載之「機車刮
    地痕長十．八公尺」判斷，並無任何客觀之科學數據可以推
    論受處分人係有超速之事實，是於本件卷存證據資料內，對
    於原處分機關所認定受處分人有超速行駛之事實，實僅有受
    處分人案發後之一份警訊筆錄而已，而別無其他積極之客觀
    補強證據得以證明受處分人於該訴訟外所做對己不利之陳述
    為屬真實（本院亦無蒐集其他證據以資認定受處分人有無超
    速行駛事實之義務，最高法院八十七年度台非字第一號判決
    可資參照），況該筆錄亦僅係受處分人自憑感覺而於警訊中
    自認其時速當時為七十公里，核諸前揭說明，本院自難僅憑
    受處分人該供述而即認定其有超速行駛之違規事實。
四、綜上所述，原處分機關所認定受處分人有超速行駛之事實，
    僅以受處分人於案發後之警訊筆錄為據，而別無其他積極之
    客觀補強證據得以證明受處分人該訴訟外所做不利於己之陳
    述，得以作為其超速行駛之依據，故原處分機關認受處分人
    有違反上揭道路交通管理處罰條例第四十條第三項之違規行
    為，自難認為允洽，應認受處分人之異議為有理由，自應由
    本院將原處分撤銷，改諭知受處分人不罰，以資適法。
五、據上論斷，應依道路交通案件處理辦法第二十條前段，裁定
    如主文。
中　　華　　民　　國　　94　　年　　7　　月　　27 　　日
　　　　　　　　　        刑事第九庭法　官　葉珊谷
以上正本證明與原本無異。
如不服本裁定，應於送達後5日內，向本院提出抗告狀。
　　　　　　　　　　　　　　　　    書記官　顏淑華
中　　華　　民　　國　　94　　年　　7　　月　　27 　　日
